【裁判字號】    89,上訴,500
【裁判日期】    890516
【裁判案由】    違反毒品危害防制條例
【裁判全文】
臺灣高等法院高雄分院刑事判決                    八十九年度上訴字第五號
    上訴人
    即被告    甲○○
  指定辯護人  本院公設辯護人  孫妙岑
右上訴人因違反毒品危害防制條例案件，不服臺灣屏東地方法院八十八年度訴字第三
七七號中華民國八十九年一月卅一日第一審判決（起訴案號：臺灣屏東地方法院檢察
署八十八年度偵字第三三一四號），提起上訴，本院判決如左：
      主      文
原判決撤銷。
甲○○販賣第二級毒品未遂，累犯，處有期徒刑肆年，褫奪公權參年。
安非他命壹小包（驗前毛重壹點柒柒公克，驗後毛重壹點柒貳公克）沒收併銷燬之。
      事      實
一、甲○○於民國（以下同）八十四年間曾因違反麻醉藥品管理條例案件，經台灣屏
    東地方法院判處有期徒刑一年確定，於八十六年一月九日執行完畢；八十六年六
    月間又再犯違反麻醉藥品管理條例案件，經台灣高雄地方法院判處有期徒刑六月
    確定，於民國（下同）八十六年十二月三十日執行完畢，仍不知悔改，於八十八
    年五月七日晚上，接獲張青香表示欲向之購買第二級毒品安非他命之電話（張青
    香先於當日即七日下午三時十五分許，為警在其屏東市○○街一九四號五樓之四
    室租住處，查獲其施用第二級毒品安非他命，張青香向警方表示願意配合警方，
    以0000000000號行動電話，撥打甲○○之0000000000號行
    動電話與之連絡，佯稱欲購買三千元之安非他命），甲○○竟意圖營利，基於販
    賣一小包安非他命三千元之犯意，稍後再以電話通知張青香於當晚十時在屏東市
    ○○路八一四超市前交貨，嗣警方於當晚十時偕張青香前往時，甲○○在八一四
    超市對面臺東中小企業銀行發覺情形有異，乃趕緊將毒品棄置於巷口，並騎機車
    往巷內逃逸，惟仍為警追及而捕獲，並於巷口地上查獲其丟棄之安非他命一小包
    （驗前毛重一‧七七公克，驗後毛重一‧七二公克）致販賣未得逞。
二、案經屏東縣警察局屏東分局移送台灣屏東地方法院檢察署檢察官偵查起訴。
      理      由
一、訊之上訴人甲○○雖坦承其綽號叫「蘋果」及行動電話0000000000號
    是其所租用，惟堅決否認販賣安非他命，辯稱：我從未販賣安非他命，八十八年
    五月七日晚上，張青香打電話給我是說要幫我介紹女朋友，我才騎機車欲前往張
    青香住處，途中為警攔下，扣案之安非他命並非我所丟棄云云。然查：右揭向上
    訴人甲○○要購買安非他命之事實，業据証人張青香於偵查中陳稱：「八十八年
    五月七日晚上九點警方在分局要我打『蘋果』之手機問他有沒有三千元的貨，「
    蘋果」說看看，等一下再和你聯絡，：：『蘋果』後來回電說他快到八一四（超
    商），叫我到八一四（超商）我說好，警方就帶我到八一四（超商），『蘋果』
    又打電話罵我為何還不出來，我說馬上出去，『蘋果』在八一四超商斜對面台東
    企銀停著：看苗頭不對就丟一包東西在巷口，往巷子裡面騎去：：但被警逮捕，
    身上沒有查到東西，回頭在他停車之處找到東西。」等語綦詳（見八十八年五月
    八日偵查筆錄），核與証人即查獲本件之警員黃基益於原審陳稱：「：：張清香
    表示願配合查出安非他命來源上線，她就打大哥大給「蘋果」約在中小企銀那邊
    等，張青香住大聖羅蘭大樓就約在巷口，：：我載張青香去，張青香說「蘋果」
    就是在路口那位：：我們上前攔下盤查沒有查到東西，就走到他停車處，看見鋁
    鉑包裝，經查看係安非他命一‧八公克；張青香打電話說要購買安非他命不是介
    紹女友」等語，又警員所述上訴人甲○○停留之位置與張青香停車之位置相一致
    ，應可採信。而上訴人甲○○於原審承認伊從警卷所附位置圖Ａ點經過，在Ｂ
    點為警捕獲，而Ａ點係上訴人坐在機車上等待之位置，且係上訴人甲○○在該處
    丟棄扣案安非他命之處所，已據張青香陳述明確，並有位置圖存卷可參，上訴
    人甲○○於八十八年五月二十日偵訊時供稱：被捕前曾打一至二通電話與張青香
    ，經調閱電話通聯紀錄，上訴人甲○○確有以0000000000號電話撥打
    二通電話予張清香（0000000000號），有和信電訊股份有限公司電話
    通聯紀錄在卷可參，印證於張青香前開所述上訴人甲○○打電話罵伊為何還不出
    門之陳詞為真，可見上訴人甲○○較張青香、警員早到約定地點等候，其辯稱伊
    直接到張青香所住之聖羅蘭大樓找張青香，未在Ａ點逗留顯然不實。又警員雖未
    在上訴人甲○○身上查獲任何物品，但隨即在上訴人甲○○停車之位置拾獲扣案
    之安非他命，該包安非他命價值約與上訴人甲○○與張青香所購買之三千元相當
    ，顯見該包安非他命係上訴人甲○○見事跡敗露，而棄置於地無誤。張青香於
    原審復證實八十八年八月七日與上訴人甲○○約定在上址八一四超商前見面，之
    前有說要介紹女友予上訴人甲○○，則顯非當天相約見面所欲談之事，上訴人甲
    ○○辯稱事發當天張青香要介紹女友予伊別無他事，難以採信。至張青香雖就配
    合警方向上訴人甲○○購買安非他命一事，於原審初稱：警員叫我約他要買三千
    元分量，繼則翻異證詞，改稱：是要甲○○幫忙調貨，非向甲○○購買云云，然
    其於偵訊時言之鑿鑿，其就如何與上訴人甲○○約定時地，購買何金額之安非他
    命為如此清楚之陳述，且與警員黃基益前開所陳相符，顯非捏造，參以本件審理
    時上訴人與張青香同時應訊，張青香為不開罪於上訴人甲○○，而語多保留應可
    理解，是其於原審改稱，是託上訴人甲○○調貨顯係迥護之詞，難以採信。綜上
    所述，本件是在警方監視下由張青香與甲○○連絡毒品交易事情，甲○○攜帶扣
    案之安非他命，主動約張青香前往八一四超商交易第二級毒品，張青香由警員陪
    同到達時，甲○○見情狀有異，即將一包東西丟棄巷口後逃逸，而警員隨即追及
    而將之捕獲，並在現場位置圖Ａ點之處地上亦查獲安非他命一小包，而該包物品
    經送鑑結果（驗前毛重一‧七七公克，驗後毛重一‧七二公克）確係甲基安非他
    命無訛，有高雄醫學院附設中和紀念醫院檢驗報告單存卷可稽，事證明確，上訴
    人甲○○應有欲販賣安非他命予張青香無誤，其所辯係事後卸責之詞，不足採信
    ，其犯行已堪認定。
二、按毒品危害防制條例第四條第二項之販賣第二級毒品罪，並不以販入後復行賣出
    為成立條件，祇須以營利為目的，將安非他命以販入或賣出，其犯罪即告成立；
    即意圖販賣而買入後，縱令尚未賣，仍應成立販賣之既遂罪；至於同條例第五條
    第二項之「意圖販賣而持有第二級毒品罪」，則指持有毒品之初並無販賣之意，
    嗣後改以販賣之意圖而持有毒品（最高法院八十年台上字第四六二三號判決，七
    十八年台上字第四五三號判決，七十八年台上字第一六六七號判決參照）。惟縱
    持有毒品之初並無意販賣，然嗣後起意販賣並將毒品販賣，則仍應成立販賣毒品
    罪。其次，縱購入毒品之初原意在供自已施用，事後方起意販賣，並因警察授意
    購毒者，以電話聯繫佯稱購買，而攜帶毒品赴約，則成立販賣毒品未遂罪（最高
    法院八十五年第四次決議參照）。本件縱上訴人甲○○購入毒品之初原意在供自
    已施用，事後方起意販賣，並因警察授意購毒者，以電話聯繫佯稱購買，而攜帶
    毒品赴約，則成立販賣毒品未遂罪（前開最高法院八十五年第四次決議參照）。
    故核上訴人甲○○所為，係犯毒品危害防制條例第四條第五項之販賣第二級毒品
    未遂罪。上訴人甲○○已著手於犯罪行為之實行而不遂，為未遂犯，爰依刑法第
    廿六條前段規定減輕其刑。又上訴人甲○○於民國（以下同）八十四年間曾因違
    反麻醉藥品管理條例案件，經台灣屏東地方法院判處有期徒刑一年確定，於八十
    六年一月九日執行完畢；八十六年六月間又再犯違反麻醉藥品管理條例案件，經
    台灣高雄地方法院判處有期徒刑六月確定，於民國（下同）八十六年十二月三十
    日執行完畢之事實，有其本院全國前案紀錄表在卷可徵，其於有期徒刑執行完畢
    後，五年內再犯有期徒刑以上之本罪，為累犯，其所犯本刑為有期徒刑以下部分
    ，應依法加重其刑，至本刑為無期徒刑部分，則依法不得加重。
三、公訴意旨另以：被告甲○○於八十八年五月三日晚上九、十時許在屏東縣屏東市
    ○○路八一四超商前，以一包（重約一錢）五千元之價格販賣予張青香施用，因
    認被告甲○○此部分亦涉有販賣第二級毒品安非他命罪嫌。公訴人認此部分犯行
    係以張青香於警偵訊所供為論據。惟訊之上訴人甲○○否認此部分犯行，辯稱：
    從未販賣安非他命予張青香等語；經原審訊問証人張青香亦改稱：之前係請求甲
    ○○調貨等語，經查此部分除張青香之供述外，別無其他證據可供佐證，因張青
    香就此部分之證詞，先後所供不一，其此部分陳述可信度已有可疑，且公訴人所
    指八十八年五月三日晚上九、十時許，上訴人甲○○與郭麗美徹夜在一起，郭麗
    美與上訴人甲○○經原審隔離訊問就是日之行蹤與何人在一起，均交待一致未有
    歧異，郭麗美陳稱：我叫甲○○載我去萬丹找朋友，回來後約九、十點到精（經
    ）典咖啡直到二點多，之後「小紅」、「陳麗青」也過來，在精典咖啡時甲○○
    未再外出，或有打電話，之後再一起去觀天下唱歌等語，二人所述之過程未有齟
    齬，應可採信。上訴人甲○○既有不在場之證明，且比對前開通聯紀錄，八十八
    年五月三日上訴人甲○○與張清香間，並未以前開二隻電話聯絡，顯然張清香此
    部分先前之陳述尚有可疑，上訴人甲○○應未於八十八年五月三日晚上九、十時
    許，在屏東縣屏東市○○路八一四超商前販賣安非他命予張青香，此外復查無其
    他確切証据証明上訴人甲○○有此部分犯罪情事，其此部分犯罪即屬不能証明，
    因公訴人認此部分與前述論罪部分有連續犯之裁判上一罪關係，爰不另為無罪之
    諭知，附此敘明。
四、原審予以論科，固非無見，惟查依毒品危害防制條例第四條第二項規定：製造、
    、運輸、販賣第二級毒品者，處無期徒刑或七年以上有期徒刑，得併科新台幣七
    百萬元以下罰金，其中法定本刑為無期徒刑部分，依法不得加重，原判決未敘及
    此部分依法不得加重，尚有未洽；又販賣安非他命以意圖營利為要件，原判決事
    實欄未敘及「意圖營利」四字，亦有未合，上訴人甲○○上訴否認販賣安非他命
    （未遂），雖無理由，惟原判決既有可議，自應予撤銷改判，審酌上訴人甲○○
    素行非佳、販賣毒品危害他人身心健康至鉅，其犯罪之動機、目的、手段、及犯
    罪後仍飾詞圖辯，態度不佳，其販賣尚屬未遂等一切情狀，爰仍依原判量處有期
    徒刑四年，且依其犯罪之性質，認有宣告褫奪公權之必要，爰宣告褫奪公權三年
    。扣案之安非他命（驗前毛重一‧七七公克，驗後毛重一‧七二公克），係第二
    級毒品，爰依毒品危害防制條例第十八條第一項前段規定，併予宣告沒收併銷燬
    之。
據上論結，應依刑事訴訟法第三百六十九條第一項前段、第三百六十四條、第二百九
十九條第一項前段，毒品危害防制條例第四條第五項、第二項、第十八條第一項前段
，刑法第十一條前段、第四十七條、第二十六條前段、第三十七條第二項，判決如主
文。
本案經檢察官林應華到庭執行職務。
中    華    民    國     八十九     年       五       月     十六   日
                              臺灣高等法院高雄分院刑事第八庭
                                  審判長法官  郭雅美
                                        法官  洪兆隆
                                        法官  張盛喜
右正本證明與原本無異。
如不服本判決，應於判決送達後十日內向本院提出上訴狀，其未述理由者並應於提
出上訴狀後十日內向本院補提理由書（應附繕本)。
                                      書記官  鄭翠芬
中    華    民    國     八十九     年       五       月     十七   日
毒品危害防制條例第四條第二項、第五項：
製造、運輸、販賣第二級毒品者，處無期徒刑或七年以上有期徒刑，得併科新台幣七
百萬元以下罰金。
前四項之未遂犯罰之。
                                                                  Ｊ


司法院資訊處製作；財團法人民間司法改革基金會備份。
